臺灣臺中地方法院刑事判決　　　　　　　　　　　　九十三年度易字第二七一九號
　　公　訴　人　台灣台中地方法院檢察署檢察官
　　被　　　告　甲○○
右列被告因詐欺案件，經檢察官提起公訴（九十三年度偵字第七二七０號），本院判
決如左：
    主  文
甲○○幫助意圖為自己不法之所有，以詐術使人將本人之物交付，累犯，處有期徒刑
肆月，如易科罰金，以佰元折算壹日。
    事  實
一、甲○○前於民國（下同）七十三年間因盜匪等案件，經台灣高等法院台中分院判
    處有期徒刑十四年六月確定，嗣經減刑為有期徒刑十四年一月，於八十七年八月
    十三日縮刑期滿而執行完畢。詎猶不知悔改，明知其於九十一年四月二十九日，
    在臺中市民權郵局開立之00000000號劃撥帳戶存摺、印章、提款卡及密
    碼等物，如交付予他人，可預見該蒐集帳戶等物之他人，可能利用其帳戶等物遂
    行詐欺取財等非法犯行，竟仍不顧他人可能遭受財產上損害之危險，基於幫助他
    人詐欺取財之不確定故意，於開戶後至同年五月二十日間之某日，在不詳地點，
    將前揭帳戶之存摺、印章、提款卡等物，交付予不詳年籍之成年人，並告知提款
    卡密碼，而容許他人藉其帳戶以遂行財產犯罪。嗣乙○○因需農業資金辦理貸款
    ，在中華日報上看到該不詳姓名年籍之人在報紙上刊登之假冒銀行人員辦理貸款
    廣告，以電話與對方聯絡後，對方即向乙○○詐稱需先匯代書、法院公證、律師
    、銀行保險等費用，使乙○○陷於錯誤，為獲得貸款，而分於同年五月二十一日
    匯款新台幣（下同）四萬元、二十八日匯款三萬元入甲○○上開帳戶，乙○○匯
    款後，發覺有異，始報警循線查獲。
二、案經乙○○訴由臺北市警察局第一分局報由臺灣台北地方法院檢察署呈請臺灣高
    等法院檢察署移轉臺灣臺中地方法院檢察署檢察官偵查起訴。
    理  由
一、訊據被告甲○○固坦認有於右揭時地開立帳戶之事實，惟矢口否認有何幫助詐欺
    之犯行，辯稱：其因作批發生意之故，故而申請該帳戶，其後就將該帳戶放在車
    內，約開戶後七、八天發現該帳戶不見了，就分別去郵局及警察局，辦理掛失及
    報案，但郵局的人告以不用掛失，去警局，警局也說不用製作筆錄等語。然查：
（一）告訴人乙○○因右揭辦理貸款之事而受騙，並將款項匯入被告上開帳戶內等情
      ，業據告訴人於警詢及偵查中指訴綦詳，並有中華郵政股份有限公司九十三年
      十一月十七日儲字第０９３０７０６８８３號函及函附之劃撥儲字第二二四五
      六九二０號立帳申請書、印鑑單影本及資金往來明細，郵政劃撥儲金存款收據
      兩紙在卷可按。且被告對於前揭指述未表示異議，亦不爭執，本院審酌該陳述
      於作成時之情況，亦甚適當，自得為證據，並堪採信。
（二）被告對上開帳戶究係如何失竊乙節，先於偵查中供稱：上開帳戶之存摺、提款
      卡、印鑑放在車子裡面，要用的時候發現不見了等語（見九十三年偵字第七二
      七０號偵查卷第五十九頁）；又於本院準備程時辯以係在菜市場內不見的等語
      ；復於本院又供稱：係於車內遺失的等語。其供詞前後不一，供述是否可信，
      不無可疑？再者，劃撥帳戶乃一般人為因應生意上之需要，方便眾多客戶匯款
      之用，被告係營批發之生意，實無申設劃撥帳戶之必要，而且，該帳戶若苟確
      係供批發之用，其必然依賴該帳戶甚鉅，不可能置之不理。是被告辯稱該帳戶
      係供自己經營批發生意之用，不足採信。
（三）按儲戶儲金遺失、喪失時應填具「儲金簿掛失止付補副申請書」一份，攜帶國
      民身分證，原留印鑑向立帳局辦理掛失止付手續。儲戶如因故無法即時辦理上
      述手續時，得先以口頭或電話向立帳局說明戶名及立帳局名、帳號、國民身分
      證統一編號（必要時）要求暫予止付，儲戶亦可利用顧客服務專線語音系統操
      作止付，再按前述規定前往立帳局正式辦理掛失止付手續。如立帳局發現儲戶
      係警示帳戶時，應立即通報相關警察機關處理並暫停受理儲戶申請儲金簿掛失
      事宜，此有中華郵政股份有限公司九十三年十一月二十三日儲字第０９３０７
      １９７６０號函在卷，惟被告辯稱：有到郵局，但郵局要其不要掛失等語，顯
      與上述郵局一般處理掛失及警示帳戶之程序，已有不同，更遑論本件告訴人報
      案時間是在九十二年四月十五日，亦即被告上開帳戶成為警示帳戶之時間，被
      告若在開戶後一個星期，約九十一年五月上旬左右，前往申請掛失帳戶，郵局
      人員應無阻止被告辦理掛失手續之權利。再者，台中市警察局第一分局各分駐
      所或派出所，於九十一年四、五月間，皆無有無甲○○存摺遺失之報案，有該
      分局九十三年十一月三十日函在卷可按。足徵被告辯稱有至郵局及警局報遺失
等語，顯係卸責之詞，不足採信。另外，被告既未遺失該帳戶，而其開戶之時
      間係在九十一年四月二十九日，而告訴人乙○○受騙匯款之時間係在九十一年
      五月二十一日，從而被告甲○○交付該帳戶等物予不詳年籍成年人之時間應係
      在九十一年四月二十九日至同年五月二十日之間。
（四）郵局之帳戶為個人理財之工具，為便利大眾使用此一理財工具，以資活絡資金
      供需，對於申請開設帳戶並無設有任何特殊之限制，一般民眾皆能自由申請開
      戶，乃眾所周知之事實，依一般人之社會生活經驗，倘係經由合法管道之收入
      或支出，其於郵局帳戶之存放及提領，本可自行向郵局開立帳戶後使用，殊無
      大費周章使用他人帳戶之必要，帳戶所有人焉能安心將其帳戶交付，而絲毫未
      加懷疑其收受帳戶之目的即在於詐取他人財物？被告係成年人且有智識之人，
      對此亦應知之甚詳，故被告對於交付開帳戶等物予不詳年籍成年人，其將可能
      用來作為詐欺取財等非法用途上，應有所預見，且不違背其本意。是被告主觀
      上應具有幫助他人詐取財物之不法犯意甚明。
（五）綜上各情，被告上開所辯，無非事後卸責之詞，均不足採信。本件事證明確，
      被告右揭犯行，洵堪認定。
二、查本件上開年籍不詳之成年人，基於意圖為自己不法所有之犯意，以上開之方式
    為詐術，使被害人乙○○陷於錯誤，而將本人之物交付，該不詳之成年人所為，
    係犯刑法第三百三十九條第一項之詐欺取財罪。被告將上開帳戶等物交給不詳年
    籍之成年人詐取財物，顯係基於幫助他人詐欺取財之犯意，且所為提供郵局帳戶
    予他人之行為屬刑法詐欺取財罪構成要件以外之行為，其既以幫助他人犯罪之意
    思而參與犯罪構成要件以外之行為，核其所為，係幫助犯刑法第三百三十九條第
    一項之詐欺取財罪，並依同法第三十條第二項之規定減輕其刑。被告前於七十三
    年間因盜匪等案件，經台灣高等法院台中分院判處有期徒刑十四年六月確定，嗣
    經減刑為有期徒刑十四年一月，於八十七年八月十三日縮刑期滿而執行完畢，有
    臺灣臺中地方法院檢察署刑案資料查註紀錄表及臺灣高等法院被告全國前案紀錄
    表各一件在卷可稽，其於受有期徒刑之執行完畢後，五年內再犯本件有期徒刑以
    上之罪，為累犯，應依刑法第四十七條規定加重其刑，並先加後減之。爰審酌被
    告平日素行，其任意提供帳戶予不法詐騙集團使用，且其所提供帳戶非惟幫助詐
    騙者遂行詐財目的，同時使詐欺者得以隱匿其真實身分，減少遭查獲之風險，愈
    使其肆無忌憚，加深犯罪之猖獗，及其犯後否認犯行之態度等一切情狀，量處如
    主文所示之刑，並諭知易科罰金之折算標準。至公訴人請求對被告量處有期徒刑
    八月乙節，本院審酌上情及被害人只有一人等情後，認公訴人之請求尚難照准，
    附此敘明。
據上論斷，應依刑事訴訟法第二百九十九條第一項前段，刑法第三十條第一項、第二
項、第三百三十九條第一項、第四十七條、第四十一條第一項前段，罰金罰鍰提高標
準條例第一條前段、第二條，判決如主文。
本案經檢察官張溢金到庭執行職務。
中      華      民      國      九十四    年      三      月    十      日
                                臺灣臺中地方法院刑事第四庭
                                    審判長法  官  張  靜  琪
                                          法  官  郭  妙  俐
                                          法  官  吳  進  發
右正本證明與原本無異。
如不服本判決，應於判決送達後十日內向本院提出上訴狀，上訴於臺灣高等法院臺中
分院( 須附繕本 )。
                                          書記官
中華      民      國      九十四    年      三      月    十      日
